【裁判字號】    98,交附民,279
【裁判日期】    990518
【裁判案由】    損害賠償
【裁判全文】
臺灣高等法院臺中分院刑事附帶民事訴訟判決
原      告  甲○○
原      告  丙○○
共      同
訴訟代理人  林益輝律師
被      告  乙○○
被      告  統聯汽車客運股份有限公司
法定代理人  呂奇
訴訟代理人  王叔榮律師
            魏其村律師
上列當事人間因被告乙○○業務過失致死案件（98年度交上訴字
第2464號），原告提起附帶民事訴訟，請求損害賠償，本院判決
如下：
    主  文
被告應連帶給付原告甲○○新臺幣參拾柒萬參仟貳佰貳拾壹元、
連帶給付原告丙○○新臺幣貳拾柒萬陸仟捌佰參拾貳元，及被告
統聯汽車客運股份有限公司自民國九十八年十二月二十九日起、
被告乙○○自民國九十九年一月一日起，均至清償日止，按年息
百分之五計算之利息。
原告其餘之訴及假執行之聲請均駁回。
    事  實
甲、原告方面：
一、聲明：
    (一)被告應連帶給付原告甲○○新臺幣（下同）0000000元
        ，連帶給付原告丙○○0000000元，及均自起訴狀繕本
        送達被告翌日起至清償日止，按年息百分之五計算之利
        息。
    (二)原告願供擔保，請准宣告假執行。
二、陳述：
    (一)被告乙○○係被告統聯客運股份有限公司(以下簡稱統
        聯公司)僱用之司機，於民國97年8月25日上午，駕駛車
        號689-FA號營業大客車，沿臺中市○○路行駛至三民路
        交岔路口，原應注意車前狀況，並隨時採取必要之安全
        措施，而斯時適原告之女林文婷騎乘車號319- CBC號普
        通重型機車，沿臺中市○○路往成功路方向行駛，亦疏
        未注意車前狀況，貿然闖越紅燈，致二車發生撞擊，乙○○駕駛之營業大客車未即時煞車，將林文婷及其所騎
        乘之機車拖行達27.9公尺，造成林文婷所騎乘之機車燒
        燬，且林文婷受有顱腦損傷、胸部挫傷、下肢骨折等傷
        害，經送醫不治死亡，乙○○之業務過失致死案件，正
        由鈞院98年度交上訴字第2464號審理中。
    (二)按因故意或過失，不法侵害他人之權利者，負損害賠償
        責任。受僱人因執行職務，不法侵害他人之權利者，由
        僱用人與行為人連帶負損害賠償責任。但選任受僱人及
        監督其職務之執行，已盡相當之注意或縱加以相當之注
        意而仍不免發生損害者，僱用人不負賠償責任。如被害
        人依前項但書之規定，不能受損害賠償時，法院因其聲
        請，得斟酌僱用人與被害人之經濟狀況，令僱用人為全
        部或一部之損害賠償。僱用人賠償損害時，對於為侵權
        行為之受僱人，有求償權。汽車、機車或其他非依軌道
        行駛之動力車輛，在使用中加損害於他人者，駕駛人應
        賠償因此所生之損害。但於防止損害之發生，已盡相當
        之注意者，不在此限。不法侵害他人致死者，被害人之
        父、母、子、女及配偶，雖非財產上之損害，亦得請求
        賠償相當之金額。民法第184條、第188條、第191條之2
        、第194條分別定有明文。
    (三)請求被告連帶賠償之金額如下：
      1.殯葬費部分：原告甲○○為死者林文婷辦理喪葬事宜，
        共支出殯葬費用355000元。
      2.扶養費部分：原告甲○○、丙○○為死者林文婷之父母
        ，分別於民國49年2月29日、51年3月15日出生，於97年
        8月25日林文婷死亡時，各為48歲、46歲，分別尚有30.
        72年及37.23年之平均餘命，依行政院主計處公告之台
        灣地區家庭收支調查之平均每人月消費支出，雲林縣地
        區之97年度每人月消費支出為12934元。則原告甲○○
        、丙○○得請求之法定扶養費用，分別依31年、37年之
        年數，以單利5%複式霍夫曼係數計算，各為0000000 元
        及0000000元，因原告生有三名子女，林文婷負擔3分之
        1，即原告甲○○、丙○○得向被告請求之金額，分別
        為953053元及0000000元。
      3.精神損害賠償部分：死者林文婷以22歲青年之齡，突遭
        被告乙○○駕車撞死，原告為其父母，白髮人送黑髮人
        ，精神打擊甚鉅，各向被告請求精神慰撫金300萬元。
    (四)綜上金額，被告本應連帶給付原告甲○○0000000元、
        給付原告丙○○0000000元，但因本件車禍之發生，林
        文婷與有過失，應負2分之1責任，且原告已領取強制責
        任保險金150萬元，原告各分取75萬元，故被告應連帶
        給付之金額於減扣責任2分之1及扣除強制責任保險金後
        ，應連帶給付原告甲○○0000000元、給付原告丙○○
        0000000元及法定遲延利息。
三、證據：提出喪葬費收據影本1紙、南成禮儀社(惠來厝)火葬
    明細表影本1紙、戶籍謄本1份、96年臺灣地區簡易生命表2
    份、97年平均每人月消費支出1份為證。
乙、被告方面：
壹、被告乙○○部分：
一、聲明：請求駁回原告之訴及假執行之聲請。
二、陳述：引用刑事部分的陳述及證據。
貳、被告統聯公司部分：
一、聲明：
    (一)原告之訴及假執行之聲請均駁回。
    (二)如受不利之判決，願供擔保請准宣告免為假執行。
二、陳述：
    (一)被告乙○○雖駕駛大客車發生交通事故，但係被害人林
        文婷闖紅燈所致，乙○○當時行車時速為47公里，並無
        違反速限規定或其他不當之行為，其以正常速度通過綠
        燈號誌之交岔路口，當然信賴其他用路人遵守交通號誌
        ，不會有闖紅燈等嚴重違規情形發生，是被害人之機車
        以高速闖紅燈進入交岔路口，完全是一種超乎想像且無
        從預見之危險行為，被告乙○○基於信賴原則，難認其
        有過失，且經台灣省台中市區行車事故鑑定委員會鑑定
        結果，亦認乙○○當時有絕對路權，並無肇事原因。
    (二)參酌道路交通事故現場圖，被告乙○○所駕駛之大客車
        停止時車頭往右偏之事實，應認乙○○於發現被害人闖
        紅燈時，確有緊急煞停及向右迴避之措施。但被告乙○○當時時速47公里，至少應有55公尺之距離，讓其自發
        現障礙、反應煞車及車輛停止，有足夠之迴避時間；而
        當乙○○發現被害人機車時，相距僅約10公尺，機車又
        在高速行進中，任何人處於同一情境，均難以期待能立
        即作煞停措施並將車輛停止免於碰撞，故被告乙○○就
        本件車禍之發生，確無迴避之可能性。
    (三)被告乙○○駕駛大客車行經系爭交岔路口，既已遵守相
        關交通規則，對於被害人違規闖紅燈之危險並無預見可
        能性，就事故之發生亦無迴避可能性，自有信賴原則之
        適用，而不負業務過失致死之責。被告統聯公司所僱用
        之駕駛乙○○，對於本件車禍之發生，並無故意或過失
        ，原告依據侵權行為之規定，請求統聯公司負僱用人連
        帶賠償責任，尚無理由。
    (四)關於原告請求之金額，其中扶養費部分，依民法第1117
        條規定，扶養義務之發生，以受扶養權利人不能以自己
        之資產維持生活，且不能以勞力謀求生計為要件，直系
        血親尊親屬之扶養權，仍應以不能維持生活為前提，原
        告二人是否不能維持生活，迄未舉證以實其說，其請求
        尚非無疑。另精神慰撫金部分，應斟酌兩造身分、地位
        、經濟等狀況，原告未為相關舉證，徒以精神打擊甚鉅
        ，分別請求300萬元，顯屬過高。又退萬步言，縱認被
        告乙○○對於車禍之發生同有過失，但被害人具主要肇
        事原因，應負較高或幾近全部之肇事責任，原告主張雙
        方各負2分之1責任，亦屬無據。
    理  由
一、原告起訴主張：被告乙○○係被告統聯公司僱用之司機，於
    民國97年8月25日上午，駕駛車號689-FA號營業大客車，沿
    臺中市○○路行駛至三民路交岔路口，原應注意車前狀況，
    並隨時採取必要之安全措施，而斯時適原告之女林文婷騎乘
    車號319- CBC號普通重型機車，沿臺中市○○路往成功路方
    向行駛，亦疏未注意車前狀況，貿然闖越紅燈，致二車發生
    撞擊，乙○○駕駛之營業大客車未即時煞車，將林文婷及其
    所騎乘之機車拖行達27.9公尺，造成林文婷所騎乘之機車燒
    燬，且林文婷受有顱腦損傷、胸部挫傷、下肢骨折等傷害，
    經送醫不治死亡，乙○○應負業務過失致死罪責等情，有本
    院98年度交上訴字第2464號案卷可憑。被告均抗辯，乙○○
    對於本件車禍之發生，並無過失責任，參諸前揭刑事案卷資
    料，尚非可採。
二、按「因故意或過失，不法侵害他人之權利者，負損害賠償責
    任。」、「不法侵害他人致死者，對於支出醫療及增加生活
    上需要之費用或殯葬費之人，亦應負損害賠償責任。」「不
    法侵害他人致死者，被害人之父、母、子、女及配偶，雖非
    財產上之損害，亦得請求賠償相當之金額。」民法第184條
    第1項前段、第192條第1項、第194條分別定有明文。又「受
    僱人因執行職務，不法侵害他人之權利者，由僱用人與行為
    人連帶負損害賠償責任。」民法第188條第1項前段亦有明定
    。
三、查原告甲○○、丙○○分別為被害人林文婷之父母，此有戶
    籍謄本可稽，而被告乙○○為被告統聯公司所僱用之司機亦
    為被告所不爭執。是原告依據前揭規定，請求被告連帶賠償
    損害，尚屬有據。茲將原告請求被告賠償之項目、金額有無
    理由，分述如下：
    (一)殯葬費部分：原告甲○○為死者林文婷辦理喪葬事宜，
        請求殯葬費用355000元部分，業據提出南成禮儀社(惠
        來厝)火葬明細表及收據影本各1紙為憑。核諸該明細表
        之內容、金額，均屬喪葬事宜所必要，亦合於一般之禮
        俗，金額並無過高情形，被告就此亦不爭執，應認此部
        分之請求，應予准許。
     (二)扶養費部分：原告甲○○、丙○○分別於民國49年2月
         29日、51年3月15日出生，於97年8月25日林文婷死亡
         時，各為48歲、46歲，分別尚有30.72年及37.23年之
         平均餘命，而依行政院主計處公告之台灣地區家庭收
         支調查之平均每人月消費支出，雲林縣地區之97年度
         每人月消費支出為12934元，業據原告提出戶籍謄本1
         份、96年臺灣地區簡易生命表2份、97年平均每人月消
         費支出1份為據，被告就此等資料亦不爭執，自足採為
         計算之依據。被告統聯公司雖以直系血親尊親屬之扶
         養權，仍應以不能維持生活為前提，原告是否不能維
         持生活，未舉證以實其說云云，資為抗辯；惟依民法
         第1117條規定：「受扶養權利者，以不能維持生活而
         無謀生能力者為限。前項無謀生能力之限制，於直系
         血親尊親屬，不適用之。」本件原告既為林文婷之直
         系血親尊親屬，依前揭法條第2項規定，即不必具備無
         謀生能力之要件，被告統聯公司之前揭抗辯，即非有
         理。則原告甲○○、丙○○得請求之法定扶養費用，
         分別依31年、37年之年數，以單利5%複式霍夫曼係數
         計算，各為0000000元(12934×12×18.00000000＝
         0000000)及0000000元(12934×12×20.00000000＝
         0000000)。因原告生有三名子女，此有戶籍謄本可稽
         ，林文婷負擔3分之1扶養責任，即原告甲○○、蔡阿
         麗各得向被告請求連帶給付之金額，分別為953053元
         及0000000元(元以下四捨五入，下同）。
     (三)精神慰撫金：死者林文婷為原告甲○○、丙○○之女
         ，係民國75年3月28日出生，有身分證影本可憑(見相
         驗卷第30頁)，原在某婚紗公司擔任攝影助理(見相驗
         卷第9頁)，其於97 年8月25日死亡時，年僅22歲，原
         告突遭喪女之痛，白髮人送黑髮人，精神打擊甚鉅，
         依前揭規定，自得向被告請求精神慰撫金。衡酌死者
         林文婷與原告之親屬關係，至為親密，其甫成年就業
         ，即將開展人生，奉養父母，突遭逢車禍死亡，原告
         中年喪女，甲○○從事服務業(見相驗卷第8頁)，被告
         統聯公司經營客運運輸業多年，具相當規模、財力，
         被告乙○○為受雇之司機，及兩造之身分、地位、經
         濟條件與事故發生之原因等一切情狀，認原告甲○○
         、丙○○請求精神慰撫金之金額，各以150萬元為適當
         ，超過此金額之部分，均不應准許。
四、按「損害之發生或擴大，被害人與有過失者，法院得減輕賠
    償金額或免除之。」民法第217條第1項定有明文。而所謂被
    害人與有過失，只須其行為為損害之共同原因，且其過失行
    為並有助成損害之發生或擴大者，即屬相當。本件車禍之發
    生，係因被告乙○○之疏於注意車前狀況及被害人林文婷之
    闖紅燈所造成，雙方均有過失，衡諸過失責任，被害人林文
    婷較重、被告乙○○較輕，本院因認前者應負10分之6責任
    ，後者負擔10分之4責任，較為適當。原告主張各負2分之1
    責任，被告統聯公司認林文婷應負幾近全部之責任，均非適
    當。因此，原告依據前揭責任比例，僅能向被告請求前揭金
    額的10分之4。
五、從而，原告依據侵權行為損害賠償之法律關係，請求被告連
    帶給付原告甲○○殯葬費用355000元、扶養費953053元、精
    神慰撫金0000000元，合計0000000元，連帶給付原告丙○○
    扶養費0000000元、精神慰撫金0000000元，合計0000000 元
    ；再依前述過失責任，各以10分之4計算，原告甲○○、丙○○得請求之金額分別為0000000元、0000000元；並分別扣
    減已分受之強制責任保險金750000元後，則原告甲○○請求
    被告連帶給付373221元《(355000＋953053＋0000000)×0.0
    0000000＝373221》，原告丙○○請求被告連帶給付276832
    元《(0000000＋0000000)×0.00000000＝276832》部分，
    及均自起訴狀繕本送達被告之翌日(被告統聯公司自98年12
    月29日、被告乙○○自99年1月1日)起至清償日止，按法定
    利率年息百分之五計算之遲延利息，為有理由，逾此部分之
    請求，即屬無據，應予駁回。
六、本判決原告勝訴部分，原告及被告統聯公司分別陳明願供擔
    保聲請宣告准、免假執行，因此部分之訴訟標的價額未逾新
    臺幣150萬元，不得上訴第三審而確定，故本院並無定准、
    免假執行擔保金額之必要；至原告敗訴部分，亦失所附麗，
    是原告假執行之聲請應予駁回。
七、據上論結，本件原告之訴，為一部有理由，一部無理由，依
    刑事訴訟法第502條，判決如主文。
中    華    民    國    99    年    5     月    18    日
            刑事第十一庭  審判長法  官  郭  同  奇
                                法  官  陳  慧  珊
                                法  官  洪  曉  能
以上正本證明與原本無異。
(原告就敗訴部分得上訴；被告不得上訴)
如不服本判決，須對於刑事訴訟之判決有上訴時，始得於本判決
送達後十日內向本院提出上訴狀，其未敘述理由者，應於提起上
訴後十日內向本院補提理由書（均須按他造當事人之人數附繕本
）「切勿逕送上級法院」。
                                書記官  林  明  冬
中    華    民    國    99    年    5     月    18    日

司法院資訊處製作；財團法人民間司法改革基金會備份。
